【裁判字號】    99,上訴,1734
【裁判日期】    990811
【裁判案由】    違反槍砲彈藥刀械管制條例
【裁判全文】
臺灣高等法院刑事判決                99年度上訴字第1734號
上  訴  人
即  被  告  甲○○
選任辯護人  孫治平律師
上列上訴人因違反槍砲彈藥刀械管制條例案件，不服臺灣板橋地
方法院98年度訴字第4542號，中華民國99年3月31日第一審判決
（起訴案號：臺灣板橋地方法院檢察署98年度偵字第23408 號）
，提起上訴，本院判決如下：
    主  文
上訴駁回。
    事  實
一、甲○○前因偽造有價證券案件，經臺灣高等法院臺中高分院
    以八十五年度上更一字第二七○號刑事判決判處有期徒刑六
    年，於民國八十八年六月二十一日判決確定，另因違反槍砲
    彈藥刀械管制條例案件，經臺灣臺中地方法院以八十七年度
    訴字第二五四七號刑事判決判處有期徒刑三月，於八十八年
    三月二十日判決確定，並接續執行，於九十一年十月八日縮
    短刑期假釋出監，付保護管束，嗣於九十五年二月十八日觀
    護期滿視為執行完畢（本件構成累犯）。詎其猶不知悔改，
    竟基於持有具殺傷力之空氣槍之犯意，於九十六年間某日，
    在臺北縣三重市重新橋下之跳蚤市場，以新臺幣（下同）三
    、四千元之價格，向某真實姓名不詳之成年人，購得以小型
    高壓氣體鋼瓶內氣體為發射動力之氣體動力式槍枝一枝（槍
    枝管制編號：0000000000號）後，即未經許可持
    有之。嗣於九十八年七月二十五日上午七時四十五分許，在
    臺北縣三重市○○○○路重新橋下跳蚤市場內，因幫其舅子
    陳添丁擺設攤位販賣錄音帶問題，與高義宏、丙○○及乙○○發生肢體衝突，竟基於傷害犯意，持上開空氣槍射擊高義
    宏、丙○○及乙○○三人，致高義宏、丙○○及乙○○受有
    傷害（所涉傷害罪嫌部分，另經原審為不受理判決確定），
    經警到場處理，當場扣得上開具殺傷力之空氣槍一枝，始查
    知上情。
二、案經臺北縣政府警察局三重分局報告臺灣板橋地方法院檢察
    署偵查起訴。
    理  由
甲、有罪部分：
壹、程序方面：
一、按被告以外之人於審判外之言詞或書面陳述，除法律有規定
    者外，不得作為證據，刑事訴訟法第一百五十九條第一項定
    有明文。本件，被告之辯護人於本院準備程序，爭執被告以
    外之人於審判外之言詞或書面陳述之證據能力，核無傳聞法
    則例外之情形，應認被告以外之人於審判外之陳述，無證據
    能力。
二、至於被告以外之證人乙○○、丙○○、高義宏、陳添丁、李
    佩芳、王麒富、吳宗昆等人於偵查中，業已具結作證，辯護
    人亦未提反證證明有何顯不可信之情形，依法自有證據能力
    。非供述證據部分，如診斷證明書、鑑定書等，被告及辯護
    人亦未爭執其證據能力，本院審酌其作成之情況，並無不可
    信之情況，依法亦有證據能力。
貳、實體部分：
一、訊據上訴人即被告甲○○矢口否認上開犯行，辯稱：在原審
    係公設辯護人要伊認罪，說要幫忙爭取緩刑，該槍是玩具槍
    ，沒有殺傷力，是近距離射擊，才會造成告訴人受傷云云。
    辯護人另辯以：本件檢察官送請內政部刑事警察局鑑驗，鑑
    驗的結果是認為單位動能每平方公分19焦耳，原鑑驗報告沒
    有載明是具有殺傷力，所有的鑑驗報告都會另外附參考數據
    是日本研究結果，認為是達到20焦耳才足以穿透皮肉層，美
    國是24焦耳，美國軍醫署認定是到達78.6焦耳才可使人喪失
    戰鬥力，一般而言都是以20焦耳作為有無殺傷力的認定，這
    是實務普遍採取的現象，這已經使一般人類似於法律位階的
    概念，這也是玩具生產工廠及使用空氣槍的玩家購買、使用
    玩具是否違法的標準，本件的被告槍枝是從攤販上面合法購
    買來的，是平常供自己玩之用，也未經改造，從鑑驗報告也
    知沒有經過改造，所以被告對於是否有殺傷力是完全沒有認
    識，被告主觀認定沒有殺傷力，何況當天是因為被告的小舅
    子陳添丁被告訴人等以鐵棍、開山刀重毆，所以被告要嚇阻
    對方才會在近距離狀況下開槍射擊，使某顆子彈穿入高義宏
    臉頰，否則應該每顆子彈都可以貫穿人體，所以本件鑑定出
    來是19焦耳，原審就認定具有殺傷力，欠缺依據云云。
二、前揭被告甲○○於九十六年間起持有扣案空氣槍之事實，業
    據被告於原審及本院審理中坦承不諱，並有空氣槍一枝（槍
    枝管制編號：0000000000號）扣案可資佐證。被
    告於警詢供稱：不清楚該槍何人所有，於檢察官偵訊時供稱
    ：是隨手從擺設玩具槍的攤位拿的云云（偵卷第五十三頁）
    ，惟證人即警員王麒富於偵查中證稱：沒有見過賣玩具槍的
    攤販，因為玩具槍有管制，連ＢＢ槍也不行（偵卷第八十四
    頁）。證人即警員吳宗昆於偵查中證稱：那邊沒有賣類似本
    案扣案的空氣槍的攤販，不過有時候會有攤商賣小孩子玩的
    玩具槍等語（偵卷第八十九頁）。且扣案之空氣槍，當時氣
    瓶已充氣，鋼珠已填入，顯非隨手自攤位取得，應以被告於
    原審之供述可採。
三、又上開扣案之空氣槍，經送內政部警政署刑事警察局鑑定結
    果，認係以小型高壓氣體鋼瓶內氣體為發射動力，經測試結
    果，其發射彈丸單位面積動能為每平方公分十九焦耳一情，
    有該局九十八年九月二日刑鑑字第○九八○一一九二三三號
    槍彈鑑定書一件在卷足稽（見偵查卷第五十六頁至第五十八
    頁）。查上開鑑定書雖未明指扣案槍枝具殺傷力，然於殺傷
    力相關說明部分，已載明一、殺傷力定義：依司法院秘書長
    81．6．11秘台廳(二)字第06985號函釋示：殺傷力的標準為
    在最具威力的適當距離，以彈丸可穿入人體皮肉層之動能為
    基準。二、殺傷力相關數據如下：(一)依日本科學警察之研
    究結果，彈丸單位面積動能達20焦耳／平方公分，則足以穿
    入人體皮肉層。(二)本局對活豬射擊測試結果，彈丸單位面
    積動能達24焦耳／平方公分，則足以穿入豬隻皮肉層(偵卷
    第五十六頁、五十七頁)。上開定義，可作為認定槍枝是否
    具殺傷力之判斷依據。而上開日本科學警察之研究數據，於
    槍枝未持以射擊他人時，固可作為判斷之參考，於槍枝已用
    以射擊他人情形，自應以實際射擊之客觀結果，作為認定之
    依據，不能執迷於數據，而棄客觀事實於不顧。至於彈丸單
    位面積動能達24焦耳／平方公分，足以穿入豬隻皮肉云云，
    人皮究非豬皮，厚薄有別，自不能執此作為對人具殺傷力之
    認定標準。又辯護人稱美國軍醫署認定是到達78.6焦耳才可
    使人喪失戰鬥力，然殺傷力係指使人受傷之動力，與喪失戰
    鬥力，係指傷勢嚴重已達使人無法繼續戰鬥之情形，自不能
    執此作為認定殺傷力之標準。
四、證人高義宏因被告持上開空氣槍射擊受有左臉頰鋼珠貫穿傷
    ，鋼珠卡於肌肉中，經手術取出一節，業經其於偵查中具結
    證述甚明（偵卷第六十五頁），且有臺北縣立醫院九十八年
    七月二十五日出具之驗傷診斷書一份附卷可查（見偵查卷第
    三十五頁），顯見以上開空氣槍射擊人體，足以穿入人體皮
    肉層。至於被告於同日持槍另射擊乙○○、丙○○二人，證
    人丙○○於本院具結證稱：我被打到一槍，被打到脖子再到
    肩膀，應該算擦傷，因為鐵珠子沒有卡在肉裡等語(本院卷
    第五十一頁)；證人乙○○於本院證稱：被告開槍距離約三
    步，我當時受傷有三個地方，頸部一個、頭皮二個，頭部二
    個傷口是擦過，頸部是直接打中，有一點紅紅的出血(本院
    卷第五十三頁)，此外，並有二人診斷證明書各一紙在卷可
    佐(偵卷第三十六頁、三十七頁)。經核乙○○、丙○○二人
    之證述與所提診斷證明書之傷勢相符，應屬可信。是被告持
    上空氣槍射擊證人丙○○一槍，子彈係自右頸部表皮擦過，
    再自右肩擦過，均非直接射中，但已然造成表皮擦傷甚明。
    至射擊證人乙○○三槍，其中二槍自其頭皮擦過，造成頭皮
    二公分撕裂傷，一槍直接射中右頸部，造成０．八×０．八
    公分之擦傷及皮下血腫。則就被告射擊高義宏部分，鋼珠已
    貫穿臉頰，射擊乙○○頸部部分，亦造成頸部出血，均貫穿
    人體皮膚表層，已符合最具威力的適當距離，以彈丸可穿入
    人體皮肉層之動能之基準，依上開司法院函示，自具殺傷力
    。是被告、辯護人上開辯解，核無可採。本案事證明確，被
    告犯行洵堪認定，應依法論科。
五、核被告甲○○所為，係犯槍砲彈藥刀械管制條例第八條第四
    項之非法持有空氣槍罪。又被告有如事實欄所載刑事科刑及
    執行紀錄，有本院被告前案紀錄表一份在卷可按，其於有期
    徒刑執行完畢後五年以內故意再犯上開有期徒刑以上之罪，
    為累犯，應依刑法第四十七條第一項之規定，加重其刑。按
    持有犯非法持有可發射子彈具殺傷力之槍枝罪之法定刑為「
    處三年以上十年以下有期徒刑，併科新臺幣七百萬元以下罰
    金」，然同為非法持有空氣槍之人，其持有原因動機不一、
    持有槍枝種類各異、各槍枝殺傷力不同，是其犯罪情節未必
    盡同，是其非法持有空氣槍造成之危害社會程度自屬有異，
    我國法令雖係禁止人民非法持有有殺傷力之槍枝，而槍砲彈
    藥刀械管制條例之主管機關內政部於九十一年五月八日以台
    內警字第○九一○○七五六九七號及經濟部經商字第○九○○二二六九二六○號令會銜公告廢止「玩具槍管理規則」，
    是現於市面多見有販售類似真槍外觀之空氣槍，導致民眾如
    有不慎，即多有觸犯本罪之情形；此外，槍砲彈藥刀械管制
    條例將空氣槍列入同條例第八條第一項規定內，且對犯該罪
    而情節輕微者，未併為得減輕其刑或另為適當刑度之規定，
    對人民受憲法第八條保障人身自由權所為之限制，係有違憲
    法第二十三條之比例原則之情形，亦據司法院大法官會議釋
    字第六六九號解釋在案，是本條例對於空氣槍部分之處罰，
    因規定之法定最低本刑，與其他種類槍枝之法定最低本刑，
    均屬相同，不可謂不重。本案依據被告供述，扣案空氣槍乃
    被告於跳蚤市場購入，依該槍之單位面積動能，並非屬強大
    殺傷力槍枝，本院考量被告客觀之犯行與主觀之惡性，認其
    犯罪情狀亦屬顯可憫恕，尚有可憫恕之情，如科以最低度刑
    ，仍嫌過重，茲依刑法第五十九條規定，酌量減輕其刑，並
    先加重後減輕之。
六、原審詳查後，認被告犯行明確，援引槍砲彈藥刀械管制條例
    第八條第四項，刑法第十一條前段、第四十七條第一項、第
    五十九條、第四十二條第三項前段規定，並審酌被告未經許
    可，即非法持有本案空氣槍，對社會治安具有相當威脅，並
    斟酌被告素行、生活狀況、犯罪之動機、目的、手段、查獲
    之空氣槍之數量等一切情狀，量處被告有期徒刑二年，併科
    罰金新台幣貳萬元，並就併科罰金部分，諭知罰金如易服勞
    役之折算標準。再說明扣案具殺傷力之空氣槍一枝（槍枝管
    制編號0000000000號）屬違禁物，不問屬於犯人
    與否，應依刑法第三十八條第一項第一款之規定併予宣告沒
    收。至該槍枝所擊發之鋼珠，非屬違禁物，又未據扣案，且
    非促成被告持有上開槍枝所用之物，不予宣告沒收。核原審
    認事用法並無違誤，量刑亦頗適當，應予維持。被告上訴，
    仍執陳詞，否認犯罪，核無可採，上訴應予駁回。
據上論斷，應依刑事訴訟法第三百六十八條，判決如主文。
本案經檢察官鄭富銘到庭執行職務。
中    華    民    國    99    年    8     月    11    日
                  刑事第十七庭  審判長法  官  王聰明
                                      法  官  黃雅芬
                                      法  官  陳世宗
以上正本證明與原本無異。
如不服本判決，應於收受送達後10日內向本院提出上訴書狀，其
未敘述上訴之理由者並得於提起上訴後10日內向本院補提理由書
（均須按他造當事人之人數附繕本）「切勿逕送上級法院」。
                                      書記官  李佳穎
中    華    民    國    99    年    8     月    11    日

司法院資訊處製作；財團法人民間司法改革基金會備份。
